【裁判字號】    92,易,1784
【裁判日期】    920829
【裁判案由】    偽造文書
【裁判全文】
臺灣高雄地方法院刑事判決                        九十二年度易字第一七八四號
    公  訴  人  臺灣高雄地方法院檢察署檢察官
    被      告  乙○○
右列被告因偽造文書案件，經檢察官聲請依簡易判決處刑（九十二年度偵字第五七六
七號），本院認不宜依簡易判決處刑，改依通常程序審理，茲判決如左：
    主  文
乙○○共同偽造公印文，處有期徒刑月，如易科罰金，以佰元折算壹日。
換貼乙○○照片之偽造「甲○○」國民身分證壹枚沒收。
    事  實
一、乙○○於民國九十二年三月三日，在台南縣新市鄉港墘村之「遊戲阜網咖店」遇
    見綽號「阿生」之不詳姓名年籍成年男子，因「阿生」向被告索取二張二吋相片
    ，並告知有利可圖，乙○○竟與「阿生」共同基於偽造公印文、偽造身分證明文
    件之國民身分證之犯意聯絡，於同日下午四時許，在上開網咖店由乙○○將其本
    人之二吋相片二張交予「阿生」，由「阿生」在不詳時間、地點，依其所取得「
    甲○○」之年籍及國民身分證統一編號等資料，將乙○○之相片貼在仿正式國民
    身分證形狀、大小及內容之紙張上，並偽造「內政部印」之公印文及「高雄縣政
    府」公印文（鋼印）於上開偽造之國民身分證上，而完成偽造「甲○○」之國民
    身分證一枚後，將該枚偽造之「甲○○」國民身分證於同年月十日下午六時許，
    在高雄市○○區○○路與林森路口之「７－」超商交予乙○○，足以生損害於
    甲○○、內政部、高雄縣政府及戶政主管機關對國民身分證資料管理之正確性。
    嗣於同日下午六時三十分許，乙○○在上開路口經警臨檢，即出示上開偽造之國
    民身分證而予以行使，旋為警識破而當場查獲，並扣得上開偽造之「甲○○」國
    民身分證一枚。
二、案經高雄市政府警察局移送台灣高雄地方法院檢察署檢察官聲請簡易判決處刑，
    本院認不宜以簡易判決處刑，改依通常程序審理。
    理  由
一、訊據被告乙○○對於右揭犯罪事實坦承不諱，核與被害人甲○○指訴情節相符（
    見偵查卷第三頁及其背面），另扣案之貼有被告相片之「甲○○」國民身分證經
    鑑定結果，其紙張、油墨、印版等構成要素均與真品不同，研判係偽造乙節，亦
    有法務部調查局九十二年七月十一日調科貳字第０九二００二二九三一０號鑑定
    通知書附卷可稽（見本院簡字卷第八頁），此外，復有貼有被告相片之偽造「甲
    ○○」國民身分證一枚在卷可憑（見偵卷第四、五頁、警卷第八頁）。本件事證
    明確，被告乙○○之犯行堪以認定。
二、按關於品行、能力、服務或其他相類之證書、介紹書，係指除例示性規定以外，
    所有公私機關所發給有關品行、能力、服務或其他相類之證書、介紹書而言，屬
    概括性規定，國民身分證係屬刑法第二百十二條關於身分之證明文件，「內政部
    印」公印文及「高雄縣政府」公印文（鋼印）則屬刑法第二百十八條第一項所規
    範表示內政部及高雄縣政府公署之公印文。又偽造國民身分證並偽造內政部公印
    加蓋其上者，依司法院院解字第三○二○號解釋及司法院大法官會議釋字第八十
    二號解釋，應成立刑法第二百十二條及第二百十八條第一項之罪。核被告所為，
    係犯刑法第二百十二條、第二百十六條之行使偽造特種文書罪及第二百十八條第
    一項之偽造公印文罪（尚無證據證明有何偽造公印之犯行）。被告就上開偽造特
    種文書及偽造公印文之犯行與綽號「阿生」之不詳姓名年籍成年男子間，有犯意
    聯絡及行為分擔，均為共同正犯。被告偽造特種文書後復加以行使，偽造之低度
    行為應為行使之高度行為所吸收，不另論罪；其同時偽造「內政部印」公印文及
    「高雄縣政府」公印文（鋼印）各一枚，係以一行為接續為之，且其所侵害之法
    益均為國家法益，應為單純一罪。被告所犯行使偽造特種文書罪與偽造公印文罪
    間，有方法結果之牽連關係，應從一重之偽造公印文罪處斷。公訴人雖僅就被告
    行使偽造特種文書之犯行提起公訴，然檢察官就犯罪事實一部起訴者，其效力及
    於全部，本件被告偽造公印文部分之犯罪事實，與前揭論罪科刑之行使偽造特種
    文書罪部分具有牽連犯之裁判上一罪關係，已如前述，本院自應就屬於裁判上一
    罪之偽造公印文罪部分一併加以裁判。爰審酌被告並無前科，此有台灣高雄地方
    法院檢察署刑案資料查註記錄表、臺灣高等法院被告全國前案紀錄表在卷可憑（
    見偵卷第九頁、本院易字卷第五、六頁），僅為貪圖不法利益而偽造「甲○○」
    之國民身分證，其犯後坦承犯行，態度良好等一切情狀，量處如主文所示之刑，
    併諭知折算罰金之標準。扣案偽造之「甲○○」國民身分證一枚，為被告所有供
    犯罪所用之物，應依刑法第三十八條第一項第二款之規定宣告沒收。至偽造之「
    甲○○」國民身分證上「內政部印」公印文及「高雄縣政府」公印文（鋼印）各
    一枚，係屬偽造國民身分證之一部分，因偽造之「甲○○」國民身分證一枚業已
    宣告沒收，則其上偽造之公印文自無庸再重覆宣告沒收，併予敘明。
據上論斷，應依刑事訴訟法第四百五十二條、第二百九十九條第一項前段，刑法第二
十八條、第二百十六條、第二百十二條、第二百十八條第一項、第五十五條、第四十
一條第一項、第三十八條第一項第二款、罰金罰鍰提高標準條例第一條前段、第二條
，判決如主文。
本案經檢察官葉芳秀到庭執行職務。
中      華      民      國      九十二      年    八    月    二十九    日
                                  臺灣高雄地方法院刑事庭
                                  審判長法  官  邱  明  弘
                                        法  官  莊  珮  君
                                        法  官  吳  錦  佳
右正本證明與原本無異。
如不服本判決，應於判決送達後十日內，向本院提出上訴狀。
                                        書記官  蘇  溪  林
中      華      民      國      九十二      年    八    月    二十九    日


司法院資訊處製作；財團法人民間司法改革基金會備份。
